【裁判字號】    89,交上易,2676
【裁判日期】    900717
【裁判案由】    過失致死
【裁判全文】
臺灣高等法院臺中分院刑事判決                八十九年度交上易字第二六七六號
    上  訴  人  臺灣南投地方法院檢察署檢察官
    被      告  乙○○
右上訴人因被告過失致死案件，不服臺灣南投地方法院八十九年度交易字第十九號中
華民國八十九年九月二十九日第一審判決（起訴案號：臺灣南投地方法院檢察署八十
八年度偵字第四二二三號），提起上訴，本院判決如左：
    主  文
原判決關於乙○○部分撤銷。
乙○○過失致人於死，累犯，處有期徒刑陸月，如易科罰金以參佰元折算壹日。
    事  實
一、乙○○前於民國（下同）八十二年間因施用毒品案件，經台灣台中地方法院判處
    有期徒刑三年五月確定，於八十七年五月二十四日執行完畢。緣余松茂（已判刑
    確定）於八十八年六月二日受李健煌之託，駕駛懸掛臨時車牌號碼Ｏ九五七三九
    號大貨車，前往設於南投縣埔里鎮之國棟五金行載運工字鐵等鐵材，欲載往南投
    縣國姓鄉○○路五七三之一號張登富住處搭建；其原應注意貨車之裝載貨物必須
    在底板分配平均，長度非框式車廂所能容納者，伸後長度最多不得超過車輛全長
    百分之三十，且依當時情形並無不能注意之情事，竟疏未注意而在上開貨車上裝
    載上開鐵材伸後長度達三．三公尺及三．五公尺，嗣余松茂駕駛上開貨車行駛至
    南投縣國姓鄉○○路五七二號旁之巷道時，因巷道狹窄，為免貨車上裝載之鐵材
    卡住上址外牆之抽風扇，乃將貨車停放在該巷道口，並由在場等候之李健煌爬上
    該貨車後車斗上拆除抽風扇，致使該貨車裝載鐵材超長部分佔用南投縣國姓鄉○
    ○路由長流往國姓方向之車道，嗣於同日十時五十分許，乙○○駕駛已註銷車牌
    之自小客車（原車牌號碼為ＱＣ─八二一八號），行經上址時，原應注意汽車行
    駛時，駕駛人應注意車前狀況，並隨時採取必要之安全措施，且依當時情形並無
    不能注意之情事，竟疏未注意，撞及余松茂所駕駛之上開貨車車後超長部分之鐵
    材，鐵材再撞及李健煌之頭部，致李健煌受有頭顱骨折、腦挫傷等傷害，經送醫
    急救，於八十八年六月二日上午十一時四十五分，仍因傷重不治死亡。乙○○於
    肇事後，託古玉霞打電話報案，余松茂、乙○○二人於南投縣警察局埔里分局警
    員到達現場處理時，均自承係伊等開車肇事，自首而受裁判。
二、案經乙○○自首及台灣南投地方法院檢察署檢察官相驗自動檢舉偵查起訴。
    理  由
一、訊據被告乙○○對於其等於右開時、地駕車肇事犯罪事實，固坦承不諱，辯稱：
    案發之時，現場並無警示標誌，且無人指揮，其始未能發見該停放路旁之貨車而
    肇致本件車禍發生云云，惟查右揭事實，業據在場之目擊證人張登富證述詳實，
    被告乙○○雖稱其未見現場有人指揮云云，然證人張登富於警、偵訊及原審審理
    中一再證述，其確實有在現場指揮，而因被告乙○○所駕車輛車速過快，始未能
    加以攔阻，足見被告乙○○確有未注意車前狀況，始發生車禍，被告乙○○上開
    所辯，顯與事實不符；且依現場照片以觀，案發之際，系爭工字鐵末端繫有黃色
    警示旗幟，被告縱未見有人指揮，亦可見及該黃色警示旗幟，其疏未注意，自有
    過失無疑；此外本件復有道路交通事故調查報告表及現場草圖各一紙、現場照片
    數幀附卷可稽，另本件車禍被害人李健煌因此受傷死亡，亦經台灣南投地方法院
    檢察署檢察官督同檢驗員相驗屬實，製有相驗筆錄、相驗屍體證明書、驗斷書在
    卷可憑。按貨車裝載貨物必須在底板分配平均，長度非框式車廂所能容納者，伸
    後長度最多不得超過車輛全長百分之三十；又駕駛人應注意車前狀況，隨時採取
    必要安全措施。道路交通安全規則第七十九條第一項第二款及第九十四條第三項
    分別定有明文。被告乙○○及余松茂駕車自應注意上述道路交通安全規定。又依
    附卷之交通事故調查報告表所載，本件肇事時、地之天候、路況皆良好。則肇事
    彼時，被告乙○○及余松茂亦無不能注意之情事。渠等竟疏未注意及此，余松茂
    縱已於鐵材末端懸掛危險標識，惟其駕駛大貨車裝載貨物超長佔用車道，影響其
    他車輛行車安全，再其為駕駛者，對於委託人之不當指示，自有糾正甚或拒絕之
    義務，自不能以被害人不當之指示而推諉自己未能依規定置放貨物及違規停放車
    輛而肇事之責任；而被告乙○○駕駛自小客車行進中未注意車前狀況，隨時採取
    必要之安全措施，而撞及余松茂所駕駛之上開貨車車後超長部分之鐵材，鐵材再
    撞及被害人李健煌，可證被告之駕車失當行為，顯有過失。且本件經送請台灣省
    南投縣區車輛行車事故鑑定委員會及台灣省車輛行車事故覆議鑑定委員會鑑定結
    果，均同此見解，有台灣省南投縣區車輛行車事故鑑定委員會八十八年八月三日
    投鑑字第八八一七五號鑑定意見書及臺灣省車輛行車事故覆議鑑定委員會八十八
    年十二月三十日府覆議字第八八一三四七號函在卷可稽。再如上開台灣南投地方
    法院檢察署檢察官相驗所見，被害人李健煌確因本件車禍，頭顱骨折、腦挫傷致
    死。則被告之過失駕車肇事行為，與被害人之死亡結果間，自具有相當因果關係
    。本件事證明確，被告過失致死犯行洵堪認定。
二、核被告乙○○所為，係犯刑法第二百七十六條第一項之過失致人於死罪。又被告
    乙○○前於八十二年間因違反肅清煙毒條例案件，經台灣台中地方法院判處有期
    徒刑三年五月，於八十七年五月二十四日執行完畢，此有台灣南投地方法院檢察
    署刑案資料查註紀錄表及台灣高等法院被告全國前案紀錄表附卷可按，仍不知悔
    改，又於五年內再犯本案之罪，係屬累犯，應依刑法第四十七條之規定加重其刑
    。又被告乙○○於肇事後，託古玉霞打電話報案，乙○○並於南投縣警察局埔里
    分局警員到達現場處理時，自承係伊等開車肇事，自首而受裁判，此有道路交通
    事故調查報告表及南投縣警察局埔里分局八十九年四月廿六日投埔警刑字第九四
    七０號函附交通事故案件查詢表及處理員警報告各乙份在卷可佐，被告乙○○對
    於未發覺之罪自首而受裁判，應依刑法第六十二條前段之規定減輕其刑，並先加
    後減之。原審對被告乙○○論罪科刑，固非無見，惟查原審對被告犯行致被害人
    李健煌死亡時間未予認定，即有未當，檢察官上訴據告訴人之聲請，以被告迄未
    與告訴人達成民事和解，賠償告訴人之損害，請求從重量刑等語，惟查本件經送
    台灣省南投縣區車輛行車事故鑑定委員會及台灣省車輛行車事故覆議鑑定委員會
    鑑定結果，認被告乙○○係肇事次因，而非肇事主因，原審量刑尚稱妥適，上訴
    雖無理由，惟原審判決既有可議，自應由本院將原審關於被告乙○○部分撤銷改
    判，爰審酌被告乙○○之素行、過失程度、未與告訴人和解及犯後態度等一切情
    狀，衡情量處有期徒刑陸月，又被告行為後，刑法第四十一條已於民國九十年一
    月十日經總統公布修正，同年月十二日生效，比較新舊法，以新法對被告有利，
    本件自有修正後刑法第四十一條第一項前段之適用，並諭知易科罰金之折算標準
    。
三、據上論斷，應依刑事訴訟法第三百六十九條第一項前段、第三百六十四條、第二
    百九十九條第一項前段，刑法第二條第一項前段、第二百七十六條第一項、第四
    十七條、第六十二條前段、修正後刑法第四十一條第一項前段，罰金罰鍰提高標
    準條例第一條前段、第二條，判決如主文。
本案經檢察官甲○○到庭執行職務。
中       華       民       國   九  十    年     七      月    十七     日
                                臺灣高等法院臺中分院刑事第三庭
                                      審判長法  官  方  艤  駐
                                            法  官  廖  柏  基
                                            法  官  劉  連  星
右正本證明與原本無異。
不得上訴。
                                            書記官  顏  子  良
中       華       民       國   九  十    年     七      月    十八     日
附錄論罪法條：
刑法第二百七十六條第一項：
因過失致人於死者，處二年以下有期徒刑、拘役或二千元以下罰金。
                                                                        Ｋ


司法院資訊處製作；財團法人民間司法改革基金會備份。
